臺灣板橋地方法院刑事判決　　　　　　　　　　　　　九十年度易字第三六六九號
　　公　訴　人　臺灣板橋地方法院檢察署檢察官
　　被　　　告　丁○○
　　選任辯護人　蕭蒼澤律師
右列被告因詐欺案件，經檢察官提起公訴（九十年度偵緝字第六三六號），本院判決
如左：
    主  文
丁○○無罪。
    理  由
一、公訴意旨略以：被告丁○○意圖為自己不法之所有，明知已陷於無償債能力之狀
    態，於民國八十九年初，在台北縣三重市○○○路三一四巷十七號二樓，由丁○○、甲○○（另案不起訴處分）出面邀集乙○○合夥投資作茶葉、瓜子等生意，
    丁○○向乙○○詐稱先匯款新台幣十五萬元至其指定之帳戶，使乙○○信以為真
    ，因而陷於錯誤，於八十九年六月二十八日，在華南銀行三和分行，匯款至誠泰
    銀行古亭分行丁○○帳戶後，丁○○即避不見面，乙○○始知受騙。因認其涉有
    刑法第三百三十九條第一項之詐欺取財罪嫌。
二、按犯罪事實應依證據認定之，無證據不得推定其犯罪事實；又不能證明被告犯罪
    者，應諭知無罪之判決；刑事訴訟法第一百五十四條、第三百零一條第一項分別
    定有明文。又刑事訴訟上證明之資料，無論其為直接或間接證據，均須達於通常
    一般之人均不致有所懷疑，而得確信其為真實之程度，始得據為有罪之認定，若
    其關於被告是否犯罪之證明未能達此程度，而有合理懷疑之存在，致使無從形成
    有罪之確信，根據「罪證有疑，利於被告」之證據法則，即不得遽為不利被告之
    認定（參照最高法院七十六年臺上字第四九八六號判例）。
三、公訴人認被告涉有詐欺罪嫌，係基於下列證據：(1)告訴人乙○○之指述，(2)證人
    甲○○亦證實當時曾談及合夥投資作茶葉、瓜子等生意，且其並不認識林煜軒之
    人，足見被告丁○○所辯乙○○當時是請其將錢轉交給林煜軒，其已轉交一節，
    為事後卸責之詞，不足採信。被告於審理中辯稱：我沒有和告訴人合夥，也沒有
    詐欺等語。
四、經查：
  (一)告訴人乙○○雖於告訴狀指稱被告花言巧語假借合作需先出資、匯款至其指定之
    帳號，詐騙告訴人十五萬元，事後經告訴人多方查證、追討，均避不見面，相應
    不理，始知為一場騙局等語（他字第三五四六號偵查卷第二頁），之後於偵查中
    也先後陳稱：「今年年初合議投資，並於三重市○○○路三一四巷十七號二樓共
    同租房子，為了合作生意之用，生意內容為茶、瓜子等，後來等我將錢匯入後即
    避不見面」（同上偵查卷第十七頁反面）、「我不認識林煜軒，也沒有交代丁○○將錢交給林煜軒」（偵緝字第六三六號偵查卷第三十頁）等情。但於本院審理
    時則陳稱：「當初是甲○○找我投資茶葉、瓜子生意，八十九年農曆年前，甲○○找我談此事，過年後，甲○○介紹被告跟我認識，當時甲○○住在三重市○○○路三一四巷十七號二樓，他說被告口才及人際關係很好，可以幫忙推銷，後來
    戊○○經常來泡茶談商機，他知道我們投資的事，也是他介紹認識林煜軒，當時
    甲○○想起會籌措資金，我發現甲○○及被告所言有異，我起疑心，就沒有跟會
    ，後來只是單純向甲○○租一個三千元的房間，這是四月份的事，從此時起，我
    就沒有參與投資計畫，只是單純租屋而已。之後，戊○○介紹被告去林煜軒處工
    作，林煜軒是做地下錢莊及代書，被告也電話告訴我可以把錢放在林煜軒處生利
    息，利息多少沒告訴我，只是說很好，後來我把十五萬元匯給被告，但沒有拿到
    任何利息，她也避不見面」等語（本院九十一年三月二十日訊問筆錄）。由上述
    陳述可知：(1)告訴人自八十九年四月間起，即未再參與「投資茶葉、瓜子等生意
    」，且無「因投資茶葉、瓜子生意而匯款十五萬元」之情事；(2)告訴人匯款十五
    萬元是請被告將該筆款項轉交給從事地下錢莊之林煜軒，以從中賺取利息。
  (二)證人甲○○於偵查中先後陳稱：「我們是共同租賃房子沒錯，丁○○是經友人介
    紹認識，我因開刀不便，無法做生意，我有將租房子的錢退給他，他與丁○○之
    間的事我不清楚」（他字第三五四六號偵查卷第十七頁反面）、「我沒有與乙○○一起做生意，以前我手術時，丁○○與乙○○是我房客，沒有與乙○○說要投
    資瓜子生意」等語（第二二九一二號偵查卷第九頁反面），上述證詞與被告辯解
    ，及告訴人於本院審理時所言互相符合，更足以證明公訴人所指被告及甲○○以
    合夥投資作茶葉、瓜子等生意為由，向告訴人詐款十五萬元一事，與事實不符。
  (三)又證人丙○○到庭證稱：「我認識被告、告訴人及林煜軒，我是在甲○○那裡認
    識他三人，我知道十五萬元是林煜軒向被告說要找個人來放利息，告訴人要被告
    介紹他給林煜軒，那是在甲○○那裡講的，那是前年（八十九年）春天的事；後
    來在八十九年六月間，我有和林煜軒及告訴人一起在台北市○○路喝咖啡，我聽
    見林煜軒告訴告訴人說他的十五萬元已經收到了，我沒有聽見利息一事，也沒有
    聽見十五萬元的用途。八十九年九月，林煜軒來找被告時，我也有去，當時被告
    有告訴林煜軒，他既然收了十五萬元，就要跟告訴人解決，因為告訴人一直在騷
    擾她，林煜軒有說會趕快解決」等語（本院九十一年四月十七日審理筆錄）。由
    此證詞可知，告訴人所指之十五萬元匯款糾紛，是告訴人請被告將該筆款項轉交
    給從事地下錢莊之林煜軒，以從中賺取利息，之後因林煜軒未依約付息或還款所
    致。
  (四)因此，本件關於被告是否犯罪之證明未能達確信之程度，仍有合理懷疑之存在，
    根據「罪證有疑，利於被告」之證據法則，即不得遽為不利被告之認定。此外，
    本院復查無其他積極證據，足以證明被告涉有詐欺犯行，既不能證明被告犯罪，
    依前述說明，自應諭知無罪之判決。
據上論斷，應依刑事訴訟法第三百零一條第一項，判決如主文。
本案經檢察官吳宗光到庭執行職務
中      華      民      國    九十一    年      四      月     三十     日
                                  臺灣板橋地方法院刑事第三庭
                                          法  官  劉以全
右正本證明與原本無異。
如不服本判決，應於判決送達後十日內，向本院提出上訴狀。
                                          書記官  廖舜宜
中      華      民      國    九十一    年      四      月     三十     日
